【裁判字號】    89,上訴,1710
【裁判日期】    891107
【裁判案由】    違反毒品危害防制條例
【裁判全文】
臺灣高等法院高雄分院刑事判決                  八十九年度上訴字第一七一號
      上  訴  人
      即  被  告  乙○○
      指定辯護人  本院甲設辯護人  孫妙岑
      上  訴  人
      即  被  告  丙○○
      右二人共同
      指定辯護人  本院甲設辯護人  李佩娟
右上訴人因違反毒品危害防制條例案件，不服臺灣高雄地方法院八十九年度訴字第三
七二號中華民國八十九年十一月七日第一審判決（起訴案號：臺灣高雄地方法院檢察
署八十八年度偵字第二六六九四號、第二六七八七號、第二六七八八號），提起上訴
，本院判決如左：
      主      文
原判決撤銷。
丙○○、丁○○共同連續販賣第二級毒品，丙○○，累犯，處有期徒刑柒年陸月。丁○○，處有期徒刑柒年貳月。扣案之第二級毒品安非他命壹包（驗後毛重參點陸零甲
克）沒收銷燬之；共同販賣第二級毒品安非他命所得新台幣貳萬元，沒收之，如全部
或一部不能沒收時，以其財產抵償之。
乙○○連續販賣第二級毒品，累犯，處有期徒刑參年捌月。扣案之第二級毒品安非他
命玖包（驗後毛重陸點貳伍甲克）均沒收銷燬之；販賣第二級毒品安非他命所得新台
幣伍仟元，沒收之，如全部或一部不能沒收時，以其財產抵償之。
      事      實
一、丙○○前曾於民國八十六年間，因違反麻醉藥品管理條例案件，經本院判處有期
    徒刑五月確定，於八十六年十月三十日執行完畢。乙○○曾於八十五年間，因違
    反麻醉藥品管理條例案件，經臺灣高雄地方法院判處有期徒刑三月確定，於八十
    六年八月十九日執行完畢。丙○○猶不知悛悔，復與丁○○共同基於販賣第二級
    毒品安非他命以謀取利潤之概括犯意，自八十八年九月十五日起至同年十月三十
    日止，均以高出販入之價格連續六次販賣第二級毒品安非他命予乙○○，交易地
    點其中三次在丁○○上班之「李檳榔攤」處所（位於高雄市○○區○○路一三七
    號之十一），二次在丁○○位於高雄市楠梓區○○○路三八號之三住處附近，一
    次在高雄市○○區○○路加昌國小附近，其中四次之交易金額為新台幣（下同）
    四千元，其中二次之交易為二千元，以此方法牟利。其方式均為：乙○○先行撥
    打丁○○所有之電話號碼為0000000000號之行動電話予丁○○，告知
    欲購買第二級毒品安非他命，丁○○即聯絡丙○○備妥安非他命，並以白色衛生
    紙包裝並揉為一小團，俟乙○○於指定地點交付購買價金後，由丙○○及丁○○
    其中一人，直接將包有安非他命之衛生紙交給乙○○，或告知該小團衛生紙放置
    於附近地點，再由乙○○自行前往拾取，以此方式交易；最後一次係乙○○於八
    十八年十月三十日上午八時三十分許，先撥打上開行動電話給丁○○，告知欲購
    買第二級毒品安非他命，乙○○並於該日上午九時三十分許，抵達該檳榔攤，丁○○旋即聯絡丙○○準備妥當後，告知乙○○說丙○○須於當日中午十二時三十
    分許始能前來「李檳榔攤」進行交易，乙○○聞後表示將留在該處等待，當日中
    午十二時三十分許，丙○○到達「李檳榔攤」後，乙○○交付四千元予丙○○後
    ，丙○○即將包有安非他命之白色衛生紙小團，放置於「李檳榔攤」之桌上，由
    乙○○自行取走，丙○○、丁○○販賣前開毒品所得共計二萬元。
二、乙○○購入前開安非他命後（即自八十八年九月十五日起至同年十月三十日止）
    ，除留下部分供己吸食外，其餘部分則基於販賣第二級毒品安非他命牟利之概括
    犯意，分裝成小包，經由其所持有之0000000000號行動電話聯絡，以
    每包一千元之代價，在高雄市○○路十全國小旁，或在高雄市○○路王牌咖啡店
    附近，再連續轉賣予綽號「阿良」、「亞洲」、「阿城」、「小紅」及「小筒」
    等不詳姓名年籍之人各一次，以此方法牟利，販賣毒品所得共計五千元。
三、嗣於同年（八十八年）十月三十日下午三時許，警方持檢察官核發之搜索票，在
    乙○○位於高雄市楠梓區○○○路三之四號四樓住處，扣得乙○○所有，並意圖
    販賣之安非他命九包（驗前毛重六．三○甲克、驗後毛重六．二五甲克），並由
    乙○○之供述，查知丙○○及丁○○販賣第二級毒品安非他命之上情，旋乙○○
    依警方指示，於該日晚上十一時四十分許，撥打上開行動電話予丁○○，佯稱欲
    購買安非他命，恰巧丙○○當時在丁○○住處，丁○○將電話轉給丙○○接聽，
    丙○○於電話中告知乙○○，將包有安非他命之小團衛生紙，放置在丁○○前開
    位於建楠橫路三八號之三住處附近，等乙○○前來交付毒品價款四千元後，告知
    其處，即可自行取走等語，警方旋於同日晚上十一時四十五分許，帶同乙○○前
    往丁○○之前開住處，逮獲丁○○與丙○○，並在丁○○住處外面電線桿下扣獲
    安非他命一包（驗前毛重三．六五甲克、驗後毛重三．六○甲克）。
四、案經高雄市政府警察局左營分局報告臺灣高雄地方法院檢察署檢察官偵查起訴。
      理      由
一、訊據上訴人即被告丙○○、丁○○對於曾和被告乙○○多次通電話，及於被告丁○○高雄市楠梓區○○○路三八號之三住處外電線桿下查獲安非他命一包等情，
    固不否認，惟均矢口否認涉有右開販賣第二級毒品安非他命犯行，均辯稱：乙○○係我們二人之國中同學，彼此並無嫌隙；八十八年十月三十日二十三時四十分
    許，我們二人均在丁○○家中打麻將，並未出門，不知丁○○住處外面電線桿下
    之安非他命是誰的，我們二人均未曾販賣安非他命予被告乙○○等語；被告丁○○另辯稱：我在「李檳榔攤」處上班，0000000000號行動電話是我的
    ，乙○○撥打該號電話給我，只是找我聊天；八十八年十月三十日上午八時三十
    分及同日上午九時三十分許，乙○○有撥打該號電話給我，並至「李檳榔攤」，
    同日上午十時三十分許，乙○○打電話找丙○○，三人約定同日中午十二時三十
    分許，係要在李檳榔攤見面聊天；同日二十三時四十分許，乙○○有撥打該號電
    話給我，並與丙○○通話，惟當時係說要前來打麻將等語。被告丙○○另辯稱：
    我有免費給乙○○安非他命一、二次，實際上給幾次，我忘記了，但我都沒有向
    他拿錢等語。另訊據上訴人即被告乙○○亦矢口否認涉有右揭販賣安非他命犯行
    ，辯稱：查扣之安非他命九小包是我自己要吸食，分裝成小包不是要賣，我在警
    局承認販賣安非他命，係因為當時我吸太多安非他命，頭腦不清楚，我不知有坦
    承販賣一情，我確實沒有販賣安非他命，綽號「阿良」、「亞洲」、「阿城」、
    「小紅」及「小筒」等人是我自己編造出來的，丙○○、丁○○也沒有販賣安非
    他命給我，丙○○有免費送安非他命給我吸過、我與丙○○以前有過節，所以才
    陷害她等語。
二、經查：
（一）被告丙○○、丁○○有右揭販賣安非他命之事實，業據被告乙○○於警訊、檢
      察官偵查及原審審理中迭次指述綦詳，並經證人即警員許清瑞、黃明德於原審
      到庭證述明確（見原審卷第二二九頁至第二三一頁），復有於被告乙○○住處
      查獲之安非他命九包、於被告丁○○住處前查獲之安非他命一包扣案足資佐證
      。而上開安非他命經檢察官、原審分別送高雄醫學院附設中和紀念醫院檢驗結
      果，確屬安非他命（驗後毛重分別為六．二五甲克、三．六○甲克），亦有檢
      驗報告單二紙附於偵查卷及原審卷可稽。
（二）被告丁○○雖僅自承：0000000000號之行動電話確為我所有；八十
      八年十月三十日上午八時三十分許，乙○○有撥打我的行動電話給我，同日上
      午九時三十分許，乙○○有到李檳榔攤找我；同日上午十時三十分許，乙○○
      撥打電話找丙○○；同日上午十二時三十分許，乙○○及丙○○有到李檳榔攤
      與我見面；又同日二十三時四十分許，乙○○有撥打我之行動電話給我，並與
      丙○○通話等情（見八十八年十月三十一日之警訊筆錄）；被告丙○○僅陳稱
      ：我遭警查獲當晚，被告乙○○有撥丁○○之行動電話要找我，並說要過來打
      麻將等語（見偵查卷第十六頁），惟原審依職權調取被告三人所持有之行動電
      話之通話紀錄，被告乙○○除於查獲當日早上前往李檳榔攤找被告丁○○外，
      被告丁○○之行動電話（0000000000號）於當日早上十時四十八分
      起至同日中午十二時五十一分止，確實與被告丙○○之行動電話（00000
      00000號）有多次通話紀錄，且被告乙○○之行動電話（0000000
      000號）自八十九年九月十五日起至同年十月三十日止，確實與被告丁○○
      有數十通以上之通話紀錄，此有被告三人行動電話之通話紀錄在原審卷可憑，
      參以警方於八十八年十月三十日在被告丁○○前開住處外面之電線桿下查獲安
      非他命一小包，皆與被告乙○○指述被告丁○○、丙○○二人販毒之方式相合
      ，本院復審酌被告乙○○、丙○○及丁○○三人均為國中同學，被告乙○○於
      原審時且供稱與被告丙○○及丁○○並無過節等語（見原審卷第五十九頁），
      衡情，被告乙○○當無攀陷誣賴丙○○及丁○○二人之理。綜上證據觀之，被
      告乙○○之供述，應堪採信。
（三）被告丙○○雖於警訊、偵查及原審中一再否認有販賣或交付第二級毒品安非他
      命給被告乙○○之事，然於本院八十九年十二月二十七日訊問中供稱：「我並
      沒有賣安非他命給乙○○，只曾經免費拿安非他命給被告乙○○吸食，共有幾
      次我忘記了，大約有六次左右，乙○○都是打丁○○的電話聯絡，然後我才拿
      他吸食，有時在檳榔攤拿給他，也有一次在乙○○家（加昌國小附近），其餘
      地點我忘了，我都給他一點點而已，並沒有用衛生紙包起來，都是直接拿給他
      。」等語（見本院卷第四十頁、第四十一頁），後於本院九十年一月十日訊問
      中供稱：「我的安非他命也是向朋友拿的，我給過乙○○一、二次左右，每次
      大約可吸食一次的量而已。」等語（見本院卷第五十頁），可見被告乙○○確
      實有透過被告丁○○向被告丙○○買受第二級毒品安非他命。
（四）被告丁○○於八十一年間曾因非法吸食安非他命，被裁定訓誡及假日生活輔導
      十次，又於八十八年亦因施用第二級毒品安非他命，經裁定送觀察勒戒，此有
      台灣高等法院被告全國前案紀錄表在本院卷可憑，足見被告丁○○與第二級毒
      品安非他命無法脫免其關係，故被告乙○○之供述，並非憑空捏造，有其淵源
      ，應足採信。
（五）被告丁○○原審之辯護人雖陳稱：被告乙○○係供述於八十八年十月三十日早
      上八時三十分許，打行動電話予丁○○，而依乙○○之行動電話通話紀錄顯示
      其撥打給丁○○之時間係同日上午十時三十二分，兩者不符，其供詞不可採信
      等語，惟被告乙○○撥打行動電話給被告丁○○，並非限於其自身之行動電話
      ，其亦可能係以其他電話撥打給丁○○，又經原審向中華電信股份有限甲司調
      取被告丁○○之通話紀錄，該通話紀錄只可顯示丁○○發話之撥打紀錄，尚無
      法顯示其受話之通聯紀錄，此有電話紀錄在原審卷可佐，參以被告丁○○亦自
      承當日早上確有接到被告乙○○之電話等情，是尚難僅以該通話紀錄之時間與
      被告乙○○之供述不符，而認其供述與事實不符。
（六）證人即查獲被告之承辦警員許清瑞、黃明德於原審到庭具結證稱：被告乙○○
      經警查獲後，係在刑事組用甲用電話打給被告丁○○，丁○○再轉給丙○○接
      聽，電話中有表明要過去再拿安非他命，電話中談妥後，由被告乙○○帶警員
      許清瑞、王一雄前往，於快到被告丁○○住處時，被告乙○○還有打電話給丁○○，丁○○告訴乙○○安非他命用衛生紙包起來藏在他家門口附近，當時在
      門口電線桿下所查獲之安非他命是根據被告乙○○的供述及其以往之交易習慣
      而查獲，警察絕無栽贓等情明確（見原審卷第二三０頁以下），苟被告丁○○
      二人無共同販賣安非他命予被告乙○○，豈有被告乙○○於電話中向其表明要
      購買安非他命後，旋即於約定之交易時間地點而經警查獲，且其交易聯絡、付
      款、交貨等細節，均與被告乙○○先前供述之六次交易方式相符，是被告丙○○、丁○○確有共同販賣安非他命予被告乙○○，應堪認定。
（七）按我國刑事訴訟不採證據法定主義，而係採自由心證主義，故凡在論理上得為
      證據之資料，一經在甲判庭踐行合法之調查，均有證據能力（最高法院七十五
      年度台上字第九三三號判例參照），然此非謂警調機關在實施犯罪偵查時可不
      擇任何手段，在任何案件中，任行違法蒐證，因之，警調機關如以強暴、脅迫
      等手段取得之被告之自白，因鑑於人身自由之不可受侵犯性，該等自白於任何
      案件中自屬無證據能力（刑事訴訟法第一百五十六條第一項參照）。然警調機
      關在偵查販毒等重大危害社會治安且又屬難以偵查之案件時，在不違反人身自
      由之不可受侵犯之憲法基本權之保障下，自得以符合比例原則之手段以偵查此
      類犯罪，所謂「陷害教唆」，於販毒案件中，自屬在不違反上開憲法上基本權
      之保障原則下，為使國家社會免於毒品之危害，所不得不採行之偵查手段，此
      與憲法上之比例原則無違，因之，在此等案件中，由「陷害教唆」所蒐集而來
      之證據資料，自得顯現於甲判庭，採為法院論罪科刑之依據，其證據能力殊無
      疑問。況於此類犯罪中，犯罪嫌疑人均本即具有販賣毒品之犯意，初非警調人
      員所造意。即以本案言之，被告丙○○及丁○○本即具有連續販賣毒品之概括
      犯意，非係因警方行為而引起其二人販毒故意，故本件警方前開指示乙○○撥
      打電話給丙○○，佯稱欲購買毒品之所為，係符合憲法上比例原則之釣魚方式
      ，將被告釣出，人贓俱獲，自足為被告論罪之依據。復參酌我國刑事訴訟法係
      採實質真實發現主義，並未如美國法制設有「毒果樹理論」（Poison tree
      doctrine）規定，認未依法定程序所得之證據無證據能力，不得作為證據（最
      高法院八十五年度上訴字第三０三五號刑事判決要旨參照），是本件警方偵辦
      犯罪所得之證據，有證據能力，附此敘明。
（八）被告乙○○之右揭販賣安非他命犯行，業據其於警訊（見警卷第五頁）及偵查
      中檢察官第一次偵訊時（見八十八年度偵字第二六六九四號偵查卷第十八頁）
      ，坦承在卷，並有安非他命九小包（驗重毛重六．二五甲克）扣案足資佐證。
      參以被告將所犯入之安非他命分裝成等份之九小包，無非係為方便販賣起見，
      否則如係供自己吸食之用，何需大費周章將之等份分成九小包！參以被告乙○○前曾於八十五年間因違反麻醉藥品管理條例案件，經臺灣高雄地方法院判處
      有期徒刑三月確定，於八十六年八月十九日執行完畢，復於八十八年十一月一
      日、八十九年二月十日、同年八月三十一日、同年十月四日多次因施用安非他
      命毒品案件，經原審法院裁定送觀察勒戒及送強制戒治處分等情，有本院被告
      院內索引卡紀錄表在卷足憑，被告工作收入非豐，卻一再購入毒品施用，而衡
      情施用毒品者兼販賣者，所在多有，何況被告乙○○於原審中猶供稱：確有綽
      號「阿良」、「亞洲」、「阿城」、「小紅」及「小筒」等人，且認識，他們
      曾經向我要過安非他命，但我沒給他們等語（見原審卷第五十九頁背面、第六
      十頁），可見被告乙○○應有販賣第二級毒品安非他命給綽號「阿良」、「亞
      洲」、「阿城」、「小紅」及「小筒」無訛，否則被告乙○○於警訊及偵查中
      為何會有如此之供述？基此，被告先前於警訊及偵查中所供述購入毒品係部分
      供己施用，部分分裝成小包販賣等語，應係真實，堪以採信。
（九）政府對於販賣毒品查緝行動相當積極，且販賣第二級毒品安非他命係無期徒刑
      或七年以上有期徒刑之罪，如無利潤可圖，被告丙○○、丁○○、乙○○等人
      豈有冒被查獲之風險，而將第二級毒品安非他命免費提供給人施用或原價轉讓
      給他人，自己再冒可能被查獲之風險而販入之理？因此雖然不知道被告丙○○
      、丁○○、乙○○等人販入第二級毒品安非他命之價格，無法得知被告等三人
      賺取之利潤究竟有多少，然被告等三人販賣第二級毒品安非他命之目的在於牟
      利，應足認定。
（十）綜上所述，足見被告丙○○及丁○○所辯，顯屬卸飾之詞，被告乙○○空言翻
      異前詞，辯稱係與被告丙○○及丁○○有過節，因而誣陷她們等語，無非卸責
      或迴護之詞，均不足採。本件事證明確，被告丙○○、丁○○、乙○○等販賣
      第二級毒品安非他命犯行，均堪認定。
三、查毒品危害防制條例第二條第二項第二款已將安非他命列為第二級毒品，核被告
    丙○○、丁○○二人所為，均係犯毒品危害防制條例第四條第二項之販賣第二級
    毒品安非他命既遂罪及同條第五項、第二項之販賣第二級毒品未遂罪。被告丙○○及丁○○最後一次販賣安非他命予被告乙○○之犯行，係乙○○配合員警而假
    意購買，屬販賣第二級毒品未遂，此部分甲訴人認係販賣既遂，容有未當。被告
    乙○○所為，係犯毒品危害防制條例第四條第二項之販賣第二級毒品安非他命既
    遂罪。又被告丙○○及丁○○二人就上開犯行，彼此間互有犯意聯絡及行為分擔
    ，均為共同正犯。被告等三人販賣第二級毒品安非他命前之持有安非他命之低度
    行為，均為販賣之高度行為所吸收，均不另論罪。被告等三人所為多次販賣第二
    級毒品安非他命之犯行，時間緊接，所犯罪名相同，顯係出於概括之犯意反覆為
    之，為連續犯，均應依連續犯之規定，從一重之販賣第二級毒品既遂罪論斷，除
    無期徒刑依法不得加重外，其餘有期徒刑及罰金部分均依法加重其刑。又被告丙○○及被告乙○○二人有如事實欄所載之犯罪科刑及執行紀錄，有本院被告全國
    前案紀錄表附卷可憑，其等於受有期徒刑之執行完畢後，五年以內再犯本件有期
    徒刑以上之罪，均為累犯，應依刑法第四十七條規定，就有期徒刑及罰金部分加
    重其刑，並遞加之。被告乙○○於警訊、偵查中供出毒品來源，因而破獲，依毒
    品危害防制條例第十七條規定，減輕其刑，並先加後減。
四、原審以被告等罪證明確，因予論罪科刑，固非無見；惟查：（一）被告等販賣第
    二級毒品之目的在於牟利，原審於事實及理由內均未敘及，尚有未洽。（二）最
    重本刑為無期徒刑部分依法不得加重其刑，原審疏未注意，亦予以加重，亦有未
    洽。被告等上訴意旨，仍執前詞，否認犯罪，指摘原判決不當，雖無理由，然原
    判決既有上開可議之處，自屬無可維持，應由本院將原判決予以撤銷改判。爰審
    酌被告三人為貪圖己利，多次販賣安非他命予他人施用圖利，嚴重戕害他人之身
    心健康，且犯後否認犯行，犯後態度難認良好，犯行非輕，惟念及被告三人均年
    輕識淺，因施用毒品而陷入困境，一時失慮，致犯重罪等一切情狀，分別量處丙○○有期徒刑七年六月，丁○○有期徒刑七年二月，乙○○有期徒刑三年八月。
    扣案被告乙○○所持有之安非他命九包（驗前毛重六．三○甲克，驗後毛重六．
    二五甲克），被告丙○○及丁○○所有之安非他命一包（驗前毛重三．六五甲克
    ，驗後毛重三．六○甲克），均為毒品，應依毒品危害防制條例第十八條第一項
    前段規定，不問屬於犯人與否，宣告沒收銷燬之，至鑑耗之安非他命既已滅失，
    自勿庸宣告沒收銷燬。另被告丙○○及丁○○共同販賣毒品所得二萬元（四千元
    四次，二千元二次）、被告乙○○販賣毒品所得之五千元（一千元五次），雖未
    經扣押，仍應依毒品危害防制條例第十九條第一項之規定，宣告沒收，如全部或
    一部不能沒收時，以其財產抵償之。
據上論斷，應依刑事訴訟法第三百六十九條第一項前段、第三百六十四條、第二百九
十九條第一項前段，毒品危害防制條例第四條第二項、第十七條、第十八條第一項前
段、第十九條第一項，刑法第十一條前段、第二十八條、第五十六條、第四十七條，
判決如主文。
本案經檢察官陳惠珠到庭執行職務。
中    華    民    國      九十      年       二       月  二十八  日
                              臺灣高等法院高雄分院刑事第七庭
                                  審判長法官  王光照
                                        法官  黃憲文
                                        法官  黃壽燕
右正本證明與原本無異。
如不服本判決，應於判決送達後十日內向本院提出上訴狀，其未述理由者並應於提
出上訴狀後十日內向本院補提理由書（應附繕本)。
                                      書記官  蘇恒仁
中    華    民    國      九十      年       三       月     五   日
附錄本判決論罪科刑法條：
毒品危害防制條例第四條第二項
  製造、運輸、販賣第二級毒品者，處無期徒刑或七年以上有期徒刑，得併科新台幣
  七百萬元以下罰金。
                                                                  Ｊ


司法院資訊處製作；財團法人民間司法改革基金會備份。
